【裁判字號】    90,訴,1354
【裁判日期】    900928
【裁判案由】    著作權法
【裁判全文】
臺灣板橋地方法院刑事判決                          九十年度訴字第一三五四號
    公  訴  人  臺灣板橋地方法院檢察署檢察官
    被      告  甲○○
右列被告因違反著作權法案件，經檢察官提起公訴〔九十年度偵字第七九八八號、九
十年度偵字第一０五五號〕，本院判決如左：
    主  文
甲○○以明知為侵害著作權之物，意圖營利而交付之方法，侵害他人之著作權為常業
，處有期徒刑壹年貳月，緩刑伍年。
扣案如附表所示物品，均沒收。
    事  實
壹、甲○○明知附表所示歌曲為滾石國際音樂股份有限公司〔下稱滾石公司〕、華納
    國際音樂有限公司〔下稱華納音樂公司〕、福茂唱片音樂股份有限公司〔下稱福
    茂公司〕、艾迴股份有限公司〔下稱艾迴公司〕、豐華唱片股份有限公司〔下稱
    豐華公司〕、科藝百代股份有限公司〔下稱科藝百代公司〕、博德曼股份有限公
    司〔下稱博德曼公司〕、魔岩唱片股份有限公司〔下稱魔岩公司〕、宇宙國際音
    樂股份有限公司〔下稱宇宙國際公司〕享有著作權之著作〔詳如附表〕，竟基於
    意圖營利侵害他人著作權之犯意，於民國〔下同〕八十九年九月間某日起，在某
    地，以每片盜版音樂ＣＤ光碟新台幣〔下同〕壹佰貳拾元之價金，向年籍不詳之
    老先生購入重製上開滾石公司等如附表「受侵害歌曲曲名」欄所示歌曲之侵害他
    人著作權之物─盜版音樂ＣＤ光碟後，陳列在臺北縣土城市○○街二五四號前，
    並將每片盜版音樂ＣＤ光碟壹佰捌拾元之價金，販賣重製上開歌曲之盜版音樂Ｃ
    Ｄ光碟與不特定之顧客，反覆侵害上開滾石公司、華納音樂公司、福茂公司、艾
    迴公司、豐華公司、科藝百代公司、博德曼公司、魔岩公司、宇宙國際公司等之
    著作權，並恃之營生以之為常業。嗣於九十年四月二十五日上午十一時，在上址
    經警查獲，並扣得甲○○所有供其侵害滾石公司等著作權、販餘如附表所示之盜
    版音樂ＣＤ光碟。
貳、案經滾石公司、華納音樂公司、福茂公司、艾迴公司、豐華公司、科藝百代公司
    、博德曼公司、魔岩公司、宇宙國際公司等訴請臺灣板橋地方法院檢察署檢察官
    偵查起訴。
    理  由
壹、訊據被告甲○○，供稱：「不是的〔指未自八十九年九月起在土城延吉街賣盜版
    ＣＤ〕，我是跟老張買的，我是用陳舊ＣＤ跟他換。」、「我沒有賣〔盜版ＣＤ
    〕，我是賣有版權的，扣案的ＣＤ我是用舊的跟老張換，老張拿來我就放在攤架
    的下面，警察找出來的。」〔參見本院九十年九月六日訊問筆錄〕、「〔起訴書
    之犯罪事實〕無〔意見〕，確有此事，但我不知道那是沒有版權的。」、「我不
    知道〔扣案ＣＤ是否有著作權〕，因為即〔幾〕可亂真。而且都放在一起。」、
    「我每片買〔賣〕壹佰捌拾元，因為剛送來而已，我還沒有賣。」、「我是在土
    城延吉街二五四號前擺攤位的，我本來是賣有版權的。這些〔指附表所示物品〕
    事〔是〕剛剛拿過來的。」、「我是到警局時才知道那是沒有版權的，我並非本
    來就知道沒有版權的。」、「我真的不知道那是盜版，我是用我舊的跟人家換的
    。」、「因為學生沒有錢，所以買比較便宜的，我以為我賣得那些是口水歌。我
    以為那是有版權的，當天我因為緊張，所以都說是是是。」、「他們〔指事實欄
    所示之老先生〕送過來時，我真的不知道那是盜版的」、「我是一時疏忽。」〔
    參見本院九十年九月二十七日審判筆錄〕等。查：
    一、右揭事實，業據告訴人滾石公司、華納音樂公司、福茂公司、艾迴公司、豐
        華公司、科藝百代公司、博德曼公司、魔岩公司、宇宙國際公司指訴歷歷，
        與被告於警訊時自白：「於民國九十年四月二十五日十一時，在土城市○○
        街二五四號前，〔承辦員警〕查獲我涉嫌設攤公然陳列販售『盜版』ＣＤ光
        碟：錦繡羅曼史〔天涼好個秋〕壹片，滾石等九家唱片公司共貳拾伍片盜版
        ＣＤ光碟〔詳如清冊〕」、「〔扣案如附表所示ＣＤ〕沒有版權，從民國八
        十九年九月份起，... ，在土城市○○街二五四號前販賣盜版ＣＤ。」、「
        〔盜版ＣＤ〕每片以新台幣壹佰貳拾元購入，再以每片新台幣壹佰捌拾元售
        予不特定人士。」、「〔盜版ＣＤ〕我是向乙名不知其姓名的老先生購買。
        」、「我今天〔指查獲當日〕只賣出壹片盜版ＣＤ光碟。」〔參見九十年度
        偵字第七九八八號卷第四頁反面〕，暨其於偵訊時坦承：「我主要是賣正版
        的，因為學生比較沒錢，我搭配『賣』一些『盜版的』〔音樂ＣＤ光碟〕」
        、「是的〔扣案ＣＤ均是被告所有〕」、「承認〔違反著作權法〕」〔參見
        同上偵卷第十七頁反面〕等情，互核相符，並有扣案如附表所示物品足佐。
        告訴人滾石公司、華納音樂公司、福茂公司、艾迴公司、豐華公司、科藝百
        代公司、博德曼公司、魔岩公司、宇宙國際公司分係附表「受侵害歌曲曲名
        」欄所示歌曲之著作權人，有告訴人滾石公司等提出「被侵害錄音著作及權
        利相關證件清冊」足參〔附九十年度偵字第一０五五０號卷第六頁至第四六
        頁〕，扣案如附表所示音樂ＣＤ光碟，確錄有附表「受侵害歌曲曲名」欄所
        示歌曲，亦據本院於審判期日當庭逐一勘驗無誤〔參見本院九十年九月二十
        七日審判筆錄〕。
    二、按「刑法上所謂常業犯，指反覆以同種類行為為目的之社會活動之職業性犯
        罪而言，至於犯罪所得之多寡，是否恃此犯罪為唯一之謀生職業，則非所問
        ，縱令兼有其他職業，仍無礙於該常業犯罪之成立。」〔最高法院八十五年
        度台上字第五一０號判例意旨參照〕，查被告自八十九年九月間某日起，即
        開始販賣事實欄所示盜版ＣＤ音樂光碟，迄九十年四月二十五日經警查獲時
        止，歷時約陸月，堪認係反覆以同種類行為為目的之社會活動為事實欄所示
        違反著作權法犯行，即係常業犯。
    三、被告於公訴人訊問時，業自承「我搭配『賣』一些『盜版的』〔音樂ＣＤ光
        碟〕」、「承認〔違反著作權法〕」〔參見九十年度偵字第七九八八號卷第
        十七頁反面〕，於警訊時並坦承事實欄所示犯行〔見前引述〕，復有前揭事
        證足佐，堪認被告係明知事實欄所示音樂ＣＤ光碟，係侵害著作權之物。又
        被告自承於九十年四月二十五日經警查獲當日賣出盜版音樂ＣＤ光碟壹片，
        亦見被告確有事實欄所示犯行，其於本院審理時，翻異前供，執「我真的不
        知道那是盜版的」、「我沒有賣〔盜版音樂ＣＤ光碟〕」、「因為剛送來而
        已，我還沒有賣。」等置辯，為犯後圖卸之詞，未便遽信。
    四、本件事證明確，被告之右開犯行，堪予認定。
貳、核被告甲○○所為，係犯著作權法第九十四條之罪。其以一行為侵害滾石公司、
    華納音樂公司、福茂公司、艾迴公司、豐華公司、科藝百代公司、博德曼公司、
    魔岩公司、宇宙國際公司等之著作權，有同種想像競合犯之關係，依刑法第五十
    五條之規定，仍論以犯著作權法第九十四條壹罪。起訴書犯罪事實欄，對被告究
    侵害告訴人何項著作之著作權雖未載明，惟於本院審理時，公訴人業已補稱：「
    被告侵犯的著作權就是告訴人在偵查卷所附著作權證明，其他要旨如起訴書所載
    」〔參見本院九十年九月二十七日審判筆錄〕，已足辯明起訴之範圍，自無礙於
    本院依法審理。爰審酌被告犯罪之動機、目的、手段，暨犯罪後之態度等一切情
    狀，量處如主文所示之刑。扣案如附表所示物品為被告所有供其犯本罪所用之物
    ，並依法宣告沒收。末查，被告前未曾受有期徒刑以上刑之宣告，有臺灣高等法
    院檢察署刑案紀錄簡覆表足佐，經此教訓，當知警惕，信無再犯之虞，因認所宣
    告之刑，以暫不執行為當，併予宣告緩刑，用啟自新。
據上論斷，應依刑事訴訟法第二百九十九條第一項前段，著作權法第九十四條，刑法
第十一條前段、第五十五條、第七十四條第一款、第三十八條第一項第二款，判決如
主文。
本案經檢察官郭緯中到庭執行職務。
中      華      民      國      九十      年      九    月    二十八    日
                                  臺灣板橋地方法院刑事第五庭
                                          法  官    陳福來
右正本證明與原本無異。
如不服本判決，應於判決送達後十日內，向本院提出上訴狀。
                                          書記官    陳春銘
中      華      民      國      九十      年      十    月    二    日
附錄本案論罪科刑參考法條：
著作權法第八十七條：
有下列情形之一者，除本法另有規定外，視為侵害著作權或製版權︰
  一、以侵害著作人名譽之方法利用其著作者。
  二、明知為侵害著作權或製版權之物而散布或意圖散布而陳列或持有或意圖營利而
      交付者。
  三、輸入未經著作財產權人或製版權人授權重製之重製物或製版物者。
  四、未經著作財產權人同意而輸入著作原件或其重製物者。
  五、明知係侵害電腦程式著作財產權之重製物而仍作為直接營利之使用者。
著作權法第九十三條：
有下列情形之一者，處二年以下有期徒刑，得併科新台幣十萬元以下罰金︰
  一、侵害第十五條至第十七條規定之著作人格權者。
  二、違反第七十條規定者。
  三、以第八十七條各款方法之一侵害他人之著作權者。
著作權法第九十四條：
以犯第九十一條、第九十二條或第九十三條之罪為常業者，處一年以上七年以下有期
徒刑，得併科新台幣四十五萬元以下罰金。
附表─ＣＤ部份：
┌───┬─────┬───────┬────┬─────┬──────┐
│編  號│ＣＤ名稱  │受侵害歌曲曲名│數    量│被  害  人│備       註 │
├───┼─────┼───────┼────┼─────┼──────┤
│一    │錦繡羅曼史│天涼好個秋    │壹片    │滾石國際音│            │
│      │          │              │        │樂股份有限│            │
│      │          │              │        │公司      │            │
├───┼─────┼───────┼────┼─────┼──────┤
│二    │孫燕姿    │愛情證書      │壹片    │華納國際音│            │
│      │          │              │        │樂股份有限│            │
│      │          │              │        │公司      │            │
├───┼─────┼───────┼────┼─────┼──────┤
│三    │周蕙精選  │替身          │壹片    │福茂唱片音│            │
│      │          │              │        │樂股份有限│            │
│      │          │              │        │公司      │            │
├───┼─────┼───────┼────┼─────┼──────┤
│四    │情深深雨濛│好想好想      │壹片    │艾迴股份有│            │
│      │濛    │              │        │限公司    │            │
├───┼─────┼───────┼────┼─────┼──────┤
│五    │陶晶瑩    │愛缺          │壹片    │豐華唱片股│            │
│      │          │              │        │份有限公司│            │
├───┼─────┼───────┼────┼─────┼──────┤
│六    │BAD不安靜 │不安靜        │壹片    │科藝百代股│            │
│      │          │              │        │份有限公司│            │
├───┼─────┼───────┼────┼─────┼──────┤
│七    │那英精選  │出賣          │壹片    │科藝百代股│            │
│      │          │              │        │份有限公司│            │
├───┼─────┼───────┼────┼─────┼──────┤
│八    │鄭伊健    │一起飛        │壹片    │博德曼股份│告訴人發行之│
│      │          │              │        │有限公司  │歌曲曲名為「│
│      │          │              │        │      │陪你飛」    │
├───┼─────┼───────┼────┼─────┼──────┤
│九    │陳小春    │抱一抱        │壹片    │博德曼股份│            │
│      │          │              │        │有限公司  │            │
├───┼─────┼───────┼────┼─────┼──────┤
│十    │4 IN LOVE │FALL IN LOVE  │壹片    │博德曼股份│            │
│      │Ｅ世代精選│              │        │有限公司  │            │
├───┼─────┼───────┼────┼─────┼──────┤
│十一  │台語紅歌百│風塊哭        │伍片    │魔岩唱片股│            │
│      │分百      │              │        │份有限公司│            │
├───┼─────┼───────┼────┼─────┼──────┤
│十二  │群星勁曲大│忠孝東路走九遍│參片    │宇宙國際音│            │
│      │出擊      │              │        │樂股份有限│            │
│      │          │              │        │公司      │            │
├───┼─────┼───────┼────┼─────┼──────┤
│十三  │國語新曲流│冰點與沸點    │陸片    │豐華唱片股│            │
│      │行榜      │              │        │份有限公司│            │
├───┼─────┼───────┼────┼─────┼──────┤
│十四  │新春超級精│一夜情        │壹片    │豐華唱片股│            │
│      │選專輯    │              │        │份有限公司│            │
└───┴─────┴───────┴────┴─────┴──────┘


司法院資訊處製作；財團法人民間司法改革基金會備份。
